【裁判字號】    98,台非,145
【裁判日期】    980521
【裁判案由】    違反毒品危害防制條例
【裁判全文】
最高法院刑事判決              九十八年度台非字第一四五號
上  訴  人  最高法院檢察署檢察總長
被      告  甲○○
                    號（現在台灣台中女子監獄執行）
上列上訴人因被告違反毒品危害防制條例案件，對於台灣台中地
方法院中華民國九十七年十一月七日第一審確定判決（九十七年
度訴字第四二一九號，起訴案號：台灣台中地方法院檢察署九十
七年度毒偵字第三九二九號），認為部分違法，提起非常上訴，
本院判決如下：
    主  文
原判決關於諭知累犯部分撤銷。
甲○○所犯施用第一級毒品罪，處有期徒刑拾月。
    理  由
非常上訴理由稱：「按判決不適用法則或適用不當者，為違背法
令；受徒刑之執行完畢，或一部之執行而赦免後，五年以內故意
再犯有期徒刑以上之罪者，始為累犯，刑事訴訟法第三百七十八
條、刑法第四十七條分別定有明文。又應併合處罰之數罪，經分
別判處有期徒刑確定，其中一罪之有期徒刑已執行完畢，由檢察
官聲請定其應執行之刑確定後，其前已執行有期徒刑部分，僅應
在應執行之刑扣除，而不能認已執行完畢，若於應執行刑之執行
中假釋出獄，於假釋中更犯罪，受有期徒刑之宣告者，雖為其中
一罪之有期徒刑執行期滿後五年以內所犯，亦僅構成撤銷假釋之
原因，而與累犯之構成要件不符，不論以累犯（參見最高法院七
十六年度台非字第一二八號判決）。本件原判決以被告甲○○於
民國九十七年四月二十六日中午十二時許，在台中市○區○○街
一三０巷四號三樓居處房間內，施用第一級毒品海洛因一次，因
論被告施用第一級毒品罪刑，固非無見。惟查被告前因施用毒品
、詐欺、偽造文書、妨害公務、竊盜等案件，分別經台灣高等法
院台中分院、台灣台中地方法院判處有期徒刑九月、八月、三月
、三月、二年八月確定，其中前四案件，經依中華民國九十六年
罪犯減刑條例減刑，並與上開竊盜罪所處有期徒刑二年八月，定
應執行有期徒刑三年三月，雖於九十六年七月十七日因縮短刑期
假釋出監，惟嗣因假釋期間更犯違反毒品危害防制條例罪，經撤
銷假釋，於九十七年十二月十七日至九十八年三月二十一日執行
殘刑三月五日，有台灣台中地方法院檢察署九十七年執更公字第
二六四九號檢察官執行指揮書、全國刑案資料查註表、法務部九
十七年五月九日法矯決字第０九七００一七一八六號函可稽。是
被告於九十七年四月二十六日再犯本件施用第一級毒品罪時，其
前之施用毒品等罪刑不能認已執行完畢。依上開說明，被告甲○
○應不構成累犯。乃原判決竟以甲○○所犯施用毒品等罪刑於九
十六年十月二十二日保護管束期滿執行完畢，五年內故意再犯
本件有期徒刑以上之罪，依累犯規定予以加重其刑，顯有違背法
令。案經確定，且於被告不利，爰依刑事訴訟法第四百四十一條
、第四百四十三條提起非常上訴，以資糾正」等語。
本院按受徒刑之執行完畢，或一部之執行而赦免後，五年以內故
意再犯有期徒刑以上之罪者，始為累犯，刑法第四十七條定有明
文。又應併合處罰之數罪，經分別判處有期徒刑確定，其中一罪
之有期徒刑已執行完畢，由檢察官聲請定其應執行之刑確定後，
其前已執行有期徒刑部分，僅應在應執行之刑扣除，而不能認已
執行完畢，若於執行應執行之刑中假釋出獄，於假釋中更犯罪，
受有期徒刑之宣告者，雖係於其中一罪之有期徒刑執行期滿後五
年以內所犯，亦僅構成撤銷假釋之原因，而與累犯之構成要件不
符，不能論以累犯。本件被告甲○○先後經台灣台中地方法院以
九十三年度訴字第九五七號判決施用第一級毒品罪處有期徒刑九
月，台灣高等法院台中分院以九十三年度上易字第一五九０號判
決詐欺罪處有期徒刑八月，台灣台中地方法院以九十三年度訴字
第一九二八號判決偽造文書罪處有期徒刑三月，台灣台中地方法
院以九十三年度易字第一六九五號判決妨害公務罪處有期徒刑三
月，台灣台中地方法院以九十四年度少連易字第一一號判決竊盜
罪處有期徒刑二年八月，並分別確定。上開前四罪，經台灣高等
法院台中分院以九十六年度聲減字第一一三二號裁定減刑並與上
開竊盜罪合併定應執行刑為有期徒刑三年三月確定。被告經執行
，刑期自九十三年十一月一日起至九十六年十二月十七日期滿，
嗣因縮短刑期，被告於九十六年七月十七日假釋出獄，縮短刑期
後於九十六年十月二十二日刑期期滿。然被告於假釋期間之九十
六年八月二十九日因施用第一級毒品罪，經台灣台中地方法院於
九十六年十二月三十一日以九十六年度訴字第三七七七號判處有
期徒刑九月確定，嗣經撤銷假釋，於九十七年十二月十七日至九
十八年三月二十一日執行殘刑三月五日等情；有被告全國刑案資
料查註表、台灣台中地方法院檢察署九十七年執更公字第二六四
九號檢察官執行指揮書、法務部九十七年五月九日法矯決字第０
九七００一七一八六號核准撤銷假釋函、台灣台中女子監獄報請
撤銷假釋報告表等在卷可稽。是被告於九十七年四月二十六日再
犯本件施用第一級毒品罪時，原審於九十七年十一月七日為判決
時，其所犯上開施用第一級毒品罪等五罪所處之有期徒刑，因撤
銷假釋而尚未全部執行完畢，揆諸上揭說明，與累犯之構成要件
不符，不能論以累犯。原審未察，遽以累犯規定加重其刑，而量
處有期徒刑十一月，自有違誤。案經確定，且於被告不利，非常
上訴意旨執以指摘，洵有理由，應由本院將原判決關於被告累犯
部分撤銷，另行判決如主文第二項所示，以資救濟。至於原判決
其他部分，非常上訴意旨均未指摘，非本院所得審究；附此敘明
。
據上論結，應依刑事訴訟法第四百四十七條第一項第一款，毒品
危害防制條例第十條第一項，判決如主文。
中    華    民    國  九十八  年    五    月  二十一  日
                      最高法院刑事第七庭
                          審判長法官  林  永  茂
                                法官  吳  昆  仁
                                法官  蘇  振  堂
                                法官  蕭  仰  歸
                                法官  林  立  華
      本件正本證明與原本無異
                                      書  記  官
中    華    民    國  九十八  年    五    月  二十七  日
                                                    m


司法院資訊處製作；財團法人民間司法改革基金會備份。
